臺灣板橋地方法院刑事判決　　　　　　 100年度訴字第2762號
公　訴　人　臺灣板橋地方法院檢察署檢察官
被　　　告　陳正展
上列被告因違反毒品危害防制條例案件，經檢察官提起公訴（10
0 年度偵字第22544 號），被告於準備程序進行中為有罪陳述，
經告知簡式審判程序之旨，並聽取當事人之意見後，經本院合議
庭裁定由受命法官獨任進行簡式審判程序，判決如下：
    主  文
陳正展犯藥事法第八十三條第一項之轉讓禁藥罪，累犯，處有期
徒刑伍月。
    事  實
一、陳正展前因犯以下施用毒品等罪，均經判處有期徒刑確定，
    並已執行完畢（於本案構成累犯之前科）：
  (一)前因於民國92年8 月27日犯過失傷害罪，經本院以93年交簡
    字第296 號刑事簡易判決判處有期徒刑三月，於93年7 月1
    日確定。
  (二)復於93年3 月4 日犯施用第一級毒品罪，經本院以93年訴字
    第883 號刑事判決判處有期徒刑十月，於93年7 月30日確定
    。
  (三)又因於93年4 月24日犯共同販賣第二級毒品未遂罪，經本院
    以93年訴字第1345號刑事判決判處有期徒刑三年八月，於93
    年12月23日確定。
  (四)上開(一)至(三)所示之罪，自93年9 月17日起計算入監執行刑期
    後，再經本院裁定減刑並定其應執行刑為有期徒刑四年二月
    ，於97年4 月10日假釋出監，所餘刑期付保護管束，至97年
    6 月7 日假釋期滿未經撤銷，視為執行完畢。
二、陳正展明知甲基安非他命係毒品危害防制條例規定之第二級
    毒品，且亦屬藥事法規定之禁藥，不得非法轉讓，竟於100
    年8 月6 日某時許，在新北市○○區○○街3 號9 樓之13之
    陳志豪住處，基於轉讓甲基安非他命之犯意，將其所有可供
    一次施用之甲基安非他命，無償轉予陳志豪施用。嗣因陳志
    豪於100 年8 月6 日因毒品案件於警局接受詢問後供出上情
    ，而由警循線在陳正展位在新北市○○區○○路855 巷23弄
    4 號1 樓住處查獲陳正展，始確知上情。
三、案經新北市政府警察局樹林分局移送臺灣板橋地方法院檢察
    署檢察官偵查起訴。
    理  由
一、本案被告陳正展所犯係死刑、無期徒刑、最輕本刑為三年以
    上有期徒刑以外之罪，其於本院準備程序中就被訴事實為有
    罪之陳述，經告知簡式審判程序之旨，並聽取公訴人及被告
    之意見後，合議庭裁定由受命法官獨任進行簡式審判程序。
二、上開各該事實，就轉讓第二級毒品部分，業據被告陳正展分
    別於警詢、偵查及本院審理時自白甚詳，核與證人陳志豪於
    警詢中之證述情節大致相符，足認被告上開具任意性自白，
    查係與事實相符，堪能採信。綜上，本案事證明確，被告犯
    行堪以認定，應予依法論科。
三、按「本法所稱禁藥，係指藥品有左列各款情形之一者：一、
    經中央衛生主管機關明令公告禁止製造、調劑、輸入、輸出
    、販賣或陳列之毒害藥品。二、未經核准擅自輸入之藥品。
    但旅客或隨交通工具服務人員攜帶自用藥品進口者，不在此
    限。（以上第一項）前項第二款自用藥品之限量，由中央衛
    生主管機關會同財政部公告之。（以上第二項）」，藥事法
    第22條定有明文。查以，安非他命類（Amphetamine-like）
    藥品，對中樞神經具有強烈興奮作用，服用後會引起不安、
    頭昏、顫抖、亢進性反應、失眠、焦慮、譫妄，並產生耐藥
    性、依賴性、欣慰感等副作用。基於維護國民健康，前經行
    政院署分別於68年7 月7 日以該署衛署藥字第221433號、於
    69年12月8 日以該衛署藥字第301124號公告列為不准登記藥
    品及禁止使用各在案，復經同署於75年7 月11日以該署衛署
    藥字第597627號公告安非他命類（Amphetamine-like）藥品
    包括Amphetamine 、Dexamphetamine、Methamphetamine 與
    其衍生物之鹽類及製劑，一概禁止使用等情，有上開公告可
    查。是安非他命類藥物及其衍生物，除屬藥事法第22條規定
    之禁藥外，亦屬毒品危害防制條例第2 條第2 項第2 款附表
    二編號12之第二級毒品，依藥事法第83條第1 項或毒品危害
    防制第8 條第2 項規定，不得轉讓；惟按以藥事法第83條第
    1 項之法定刑為「處七年以下有期徒刑，得併科新臺幣五百
    萬元以下罰金。」，而毒品危害防制條例第8 條第2 項之法
    定刑為「處六月以上五年以下有期徒刑，得併科新臺幣七十
    萬元以下罰金。」，藥事法第83條第1 項之法定刑較毒品危
    害防制條例第8 條第2 項之法定刑為重。查以，藥事法第83
    條第1 項係於93年4 月21日修正公布並於同年月23日施行，
    為毒品危害防制條例之後法，毒品之範圍尚包括影響精神物
    質與其製品，而藥事之管理，亦非僅止於藥品之管理，又毒
    品未必係經公告之禁藥，禁藥亦未必為毒品，毒品危害防制
    條例與藥事法二者，並無必然之特別法與普通法關係，而屬
    同一犯罪行為而同時有二種法律可資處罰之「法條（規）競
    合」情形，故除有轉讓之第二級毒品達毒品危害防制條例第
    8 條第6 項之一定數量，經依法加重後之法定刑較藥事法第
    83條第1 項之法定刑為重之情形外，因藥事法第83條第1 項
    為後法，且為重法，應「法條（規）競合」時之「重法優於
    輕法」、「後法優於前法」等法理，優先適用藥事法處罰（
    臺灣高等法院暨所屬法院94年法律座談會刑事類提案第8 號
    、97年法律座談會刑事類臨時提案第2 、3 號研討結論、最
    高法院96年度台上字第3582號、97年度台上字第3490號、97
    年度台非字第397 號判決要旨參照）。查以，本案依卷內事
    證，就事實欄二所示之甲基安非他命，其重量顯未逾淨重十
    公克以上，是就本案被告轉讓上開甲基安非他命犯行之部分
    ，因藥事法第83條第1 項之法定刑係「處七年以下有期徒刑
    ，得併科新臺幣五百萬元以下罰金。」，顯較毒品危害防制
    條例第8 條第2 項之法定刑「處六月以上五年以下有期徒刑
    ，得併科新臺幣七十萬元以下罰金。」為重，依「重法優於
    輕法」之法理，應優先適用藥事法處罰，核先敘明。
四、被告陳正展就事實欄二所示之轉讓甲基安非他命之行為，核
    其所為，係犯藥事法第83條第1 項之轉讓禁藥罪。又被告為
    轉讓上開毒品而持有毒品之低度行為，應為轉讓之高度行為
    所吸收，不另論罪。被告前曾受有如事實欄一所示之犯罪科
    刑暨執行紀錄，有臺灣高等法院被告前案紀錄表一份在卷可
    憑，其受有期徒刑之執行完畢後，五年以內故意再犯本案有
    期徒刑以上之本案各罪，係構成累犯，應依刑法第47條第1
    項之規定加重其刑。爰審酌被告前已因毒品案件，入監執行
    ，本應知悉毒品之危害性，竟仍再為本案轉讓毒品犯行，除
    戕害他人身心健康外，並易導致社會危險，茲斟酌其智識程
    度、犯罪動機、目的、犯後於偵審中坦承犯行，及本案就轉
    讓第二級毒品罪，因適用藥事法致無從適用毒品危害防制條
    例第17條第2 項規定減輕之法律適用結果，量處如主文所示
    之刑，以示懲儆。
五、至於，起訴書雖請求將查獲被告時所扣得之被告所有之吸食
    器甲基安非他命（共計驗餘淨重0.8518公克）、海洛因（驗
    餘淨重0.7485公克）、電子磅秤、分裝袋等物宣告沒收，惟
    該等扣案物查與本案轉讓犯行無涉外，起訴就上開扣案物既
    已加註敘明已就被告因該等扣案物所涉犯之施用第一、二級
    毒品罪偵查起訴，則該等扣案物自屬其另案犯罪所用之物，
    爰不予宣告沒收，附此敘明。
據上論斷，應依刑事訴訟法第273 條之1 第1 項、第299 條第1
項前段，藥事法第83條第1 項，刑法第11條前段、第47條第1項
，判決如主文。
本案經檢察官王家春到庭執行職務
中    華    民    國   100    年    12    月    30    日
                  刑事第三庭  法  官  陳世旻
以上正本證明與原本無異
如不服本判決應於送達後10日內向本院提出上訴狀
                              書記官  梁福建
中    華    民    國   101    年    1     月    5     日
附錄：本案論罪科刑法條全文
藥事法
第   83     條
明知為偽藥或禁藥，而販賣、供應、調劑、運送、寄藏、牙保、
轉讓或意圖販賣而陳列者，處七年以下有期徒刑，得併科新臺幣
五百萬元以下罰金。
犯前項之罪，因而致人於死者，處七年以上有期徒刑，致重傷者
，處三年以上十二年以下有期徒刑。
因過失犯第一項之罪者，處二年以下有期徒刑、拘役或科新臺幣
三十萬元以下罰金。
第一項之未遂犯罰之。